【裁判字號】    98,消債更,87
【裁判日期】    980212
【裁判案由】    更生事件
【裁判全文】
臺灣臺北地方法院民事裁定            98年度消債更字第87號
聲  請  人
即債務人    甲○○
代  理  人  連炎昌律師
上列當事人聲請消費者債務清理更生事件，本院裁定如下:
    主  文
債務人自中華民國九十八年二月十三日下午十六時起開始更生程
序。
命司法事務官進行本件更生程序。
    理  由
一、法院開始更生程序之裁定，應載明其年、月、日、時，並即
    時發生效力。且法院裁定開始更生或清算程序後，得命司法
    事務官進行更生或清算程序，必要時得選任律師、會計師或
    其他適當之自然人或法人一人為監督人或管理人。消費者債
    務清理條例（下稱債清條例）第3條、第42條第1項、第45條
    第1項、第16條第1項分別定有明文。
二、本件聲請意旨略以:
(一)聲請人於五年內從事營業額平均每月新臺幣（下同）200,00
    0元以下之小規模營業活動，亦即擔任乙○國際有限公司之
    董事，自民國（下同）92年12月核准設立起至97年6月停止
    營業止，該公司之營業額平均每月為186, 696元。華通通販
    有限公司於92年10月31日解散。
(二)聲請人曾與最大債權銀行為債務協商，惟於第一次送件請求
    協商時，有提供乙○國際有限公司歷年401申報書說明營業
    情形，中國信託銀行未進行協商，逕以聲請人為公司負責人
    、五年內從事活動或從事小規模營業額平均每月逾200,000
    元以上為由直接退件。雖經聲請人於第二次送件請求協商時
    ，補充說明其營業額應依該公司或其他營利法人之營業額定
    之，但仍遭退件處理，故未能與最大債權銀行達成債務之協
    商。
(三)聲請人積欠銀行訂定之消費貸款、信用卡及現金卡契約，合
    計1,523,973元，每月至少需償還76,198元，為確保信用良
    好已盡力償還，惟曾以乙○國際有限公司名義分別向元大商
    業銀行、星展銀行借款，自己並擔任借款之連帶保證人，嗣
    因營運不佳發生虧損，只得於97年5月間起暫停營業，且債
    務總金額增加為2,808,212元，而無法繼續清償剩餘債務。
    依現況每月所得僅有36,000元，因前妻尚有債務須處理，故
    由自己單獨負擔未成年子女丙○○之扶養費，且因債務協商
    不成立，所負債務之利息及違約金過於龐大，期盼鈞院准予
    更生等語。
三、經查：
(一)按，聲請人主張其曾二度向中國信託商業銀行為前置協商之
    申請，均以其五年內從事營業活動或從事小規模營業額平均
    每月逾200,000元以上予以退件，致協商不成立，有中國信
    託商業銀行前置協商退件通知函在卷可考。惟審究乙○國際
    有限公司歷年401申報書，核屬小規模營業額平均每月未逾
    200,000元之情況，應得適用本條例與最大債權金融機構為
    債務之協商，職是之故，最大債權金融機構逕將聲請人之前
    置協商申請書予以退件，使其無法依債清條例聲請清理債務
    ，顯於法不合，合先述明。
(二)次按，依照聲請人財政部臺北市國稅局95、96年度綜合所得
    稅各類所得資料清單所示，聲請人均無所得，復觀諸其平均
    每月所得有36,000元，薪資收入除供已身之每月生活費用外
    ，尚須負擔其子女丙○○及父母之法定扶養義務，顯然不足
    。且依行政院社會司所公告之臺北市98年度每人每月最低生
    活費用14,558元觀之，本件聲請人因其單獨負擔自己、子女
    、雙親之扶養費用後，應無資力清償剩餘債務。退步言之，
    聲請人若僅負擔己身之每月生活費用及其子女之扶養費用，
    其每月收入扣除每月支出之餘額亦無從清償日益龐大之債務
    ，職是之故，本件聲請人似有不能清償債務之虞，得依本條
    例聲請更生。
(三)末按，參諸聲請人所經營之乙○國際有限公司業已結束營業
    ，其僅能依其勞力另覓新職，以每月薪資收入扣除每月必要
    支出後清償剩餘債務，縱使足以清償利息及違約金債務，剩
    餘債務亦有無力清償之虞，職是之故，其主張有不可歸責於
    己致履行顯有重大困難乙情，應堪信為真實，爰得依本條例
    第3條之規定，聲請更生清理債務。
四、綜上所述，本件聲請人與最大債權金融機構無法達成債務協
    商，係有不可歸責於己致履行顯有重大困難之情形，且其無
    擔保或無優先權之債務總額未逾1200萬元，復未經法院裁定
    開始清算程序或宣告破產，又無消費者債務清理條例第6條
    第3項、第8條或第46條各款所定駁回更生聲請之事由存在，
    則本件債務人聲請更生，洵屬有據應予准許。
中    華    民    國    98    年    2    月    12     日
                  民事第四庭  法  官  張瑜鳳
本裁定不得抗告
本裁定已於民國98年2月13日下午16時公告。
以上正本係照原本作成。
中    華    民    國    98    年    2    月    12     日
                              書記官  羅元秀


司法院資訊處製作；財團法人民間司法改革基金會備份。
